臺灣新竹地方法院刑事判決　　　　　　　　99年度訴字第12號
公　訴　人　臺灣新竹地方法院檢察署檢察官
被　　　告　李建興
指定辯護人　本院公設辯護人林建和
上列被告因偽造有價證券案件，經檢察官提起公訴（97年度偵字
第7156號），本院判決如下：
    主  文
李建興共同意圖供行使之用，而偽造有價證券，累犯，處有期徒
刑年捌月。附表所示偽造之支票貳張及偽造「詹國忠」、「劉
家蓁」之印章共貳顆，均沒收。
    事  實
一、李建興前於民國93年間，因詐欺案件，經臺灣桃園地方法院
    以93年度易字第739 號判決判處有期徒刑10月確定，並於95
    年10月25日縮刑期滿執行完畢。詎猶不知悔改，因陸續向其
    前女友邱靜櫻借款約新臺幣（下同）30萬元許，而遭邱靜櫻
    催討債務，又因其另一前女友（起訴書誤載為前妻，應予更
    正）劉家蓁（原名劉冠琳，業於95年5 月10日更名）懷有李
    建興之女待生產，而經劉家蓁告知亟需養育費用。適李建興
    之兄李建忠告知李建興，其前於96年7 、8 月間某日，在新
    北市○○區○○街市場某處，拾獲空白支票2 張（係林祺安
    所有，並於90年1 月28日，在新北市中和區某處車內失竊，
    付款人為大眾商業銀行股份有限公司（下稱大眾商銀）板橋
    分行、票號：AJ0000000 、AJ0000000 號，發票人、發票日
    、金額欄均為空白）（李建忠所犯侵占離本人所持有之物案
    件，業經臺灣板橋地方法院以99年度訴字第539 號判決判處
    罰金新臺幣3,000 元確定），李建興、李建忠二人即共同基
    於意圖供行使之用，偽造有價證券之犯意聯絡（李建忠所犯
    偽造有價證券案件，業經臺灣高等法院判處有期徒刑3 年2
    月，並經最高法院以99年度台上字第8057號判決上訴駁回確
    定），由李建興先於97年1 月28日前2 、3 天某日，向邱靜
    櫻表示因其朋友會以2 張支票清償積欠之債務，故其會以其
    中1 張支票清償積欠邱靜櫻之債務等語，另李建興亦至桃園
    縣平鎮市○○路199 號宋俊宏婦幼醫院告知劉家蓁會支付養
    育費用等語，並由李建興於不詳時間、不詳地點，委託不詳
    刻印店之不知情店員偽刻「詹國忠」、「劉家蓁」2 人之印
    章各1 顆（未據扣案）。嗣於97年1 月28日上午某時許，李
    建忠聯繫李建興約定見面之時間、地點後，李建忠即於同日
    （起訴書誤載為26日，應予更正）上午11時許，在新北市○
    ○區○○街150 號5 樓住處，接續在上開2 張空白支票之發
    票日上，均填寫「97年1 月28日」，並在票號：AJ0000000
    號支票之金額欄內，填寫「貳佰萬元正」，及於票號：AJ00
    00000 號支票之金額欄內，填寫「陸拾萬元正」（起訴書誤
    載為李建興於97年1 月26日，在不詳處所，在支票號碼：AJ
    0000000 號之空白支票發票人欄偽造「劉家蓁」之印文，並
    偽簽發票日：97年1 月28日、金額：陸拾萬元正，復於97年
    1 月28日，在不詳處所，在支票號碼：AJ0000000 號之空白
    支票發票人欄偽造「詹國忠」之印文，並偽簽發票日：97年
    1 月28日、金額：貳拾萬元正，應予更正），李建興則駕駛
    車牌號碼不詳之自用小客車搭載邱靜櫻，自桃園縣中壢市○
    ○○路○ 段414 號南亞技術學院附近出發至國道三號高速公
    路土城交流道附近與李建忠會面。繼於同日上午12時許，李
    建忠騎乘車牌號碼不詳之機車至新北市○○區○○路1 段72
    號清水國中附近，而李建興亦駕駛上開車輛搭載邱靜櫻同至
    該處，李建興即獨自下車與李建忠會合，李建忠則將上開已
    填寫發票日及金額之支票2 張一併交予李建興（起訴書誤載
    為李建興於不詳時地，自不詳人士處收受，應予更正），旋
    由李建興用其先前委託不詳刻印店之不知情店員偽刻之「詹
    國忠」、「劉家蓁」印章，接續於票號：AJ0000000 號支票
    之發票人欄上加蓋「詹國忠」之印文1 枚，及於票號：AJ00
    00000 號支票之發票人欄上加蓋「劉家蓁」之印文1 枚，而
    接續偽造詹國忠、劉家蓁名義為發票人之支票各1 張。李建
    興返回車上後即將票號：AJ0000000 號偽造之支票1 張交予
    不知情之邱靜櫻，用以清償借款而行使之，李建興另於同日
    某時許，在桃園縣平鎮市○○路199 號宋俊宏婦幼醫院，將
    票號：AJ0000000 號偽造之支票1 張交予不知情之劉家蓁，
    用以支付養育費用而行使之。嗣於97年1 月29日某時許，李
    建興駕車搭載邱靜櫻及其不知情之妹邱靜霜，至臺灣中小企
    業銀行股份有限公司（下稱臺灣企銀）中壢分行，由邱靜霜
    將票號：AJ0000000 號偽造之支票1 張存入其不知情之母親
    邱林秀香設於臺灣企銀中壢分行之帳戶內提示（起訴書誤載
    為李建興交予不知情之女友邱靜櫻，邱靜櫻收受後將該紙支
    票交付不知情之胞妹邱靜霜，邱靜霜再交付不知情母親邱林
    秀香將支票持往臺灣中小企業銀行提示，應予更正）；劉家
    蓁則於97年1 月30日某時許，持票號：AJ0000000 號偽造之
    支票1 張，至板橋文化路郵局提示，惟因林祺安於上開支票
    失竊後，已立即辦理掛失止付而均未獲兌現。邱靜櫻、劉家
    蓁於支票未獲兌現後，均欲詢問李建興上情，惟因李建興避
    不見面而均未能聯繫，李建興嗣後始向邱靜櫻佯稱係因存款
    不足而未獲兌現。嗣因該2 張已掛失止付之支票陸續遭人提
    示，臺灣票據交換所遂函請警方調查，始循線查悉上情。
二、案經臺灣票據交換所函請桃園縣政府警察局平鎮分局報告臺
    灣板橋地方法院檢察署檢察官呈請臺灣高等法院檢察署檢察
    長令轉臺灣新竹地方法院檢察署檢察官偵查起訴。
    理  由
壹、程序部分：
    按被告以外之人於審判外之言詞或書面陳述，除法律有規定
    者外，不得作為證據。又被告以外之人於審判外之陳述，經
    當事人於審判程序同意作為證據，法院審酌該言詞陳述或書
    面陳述作成時之情況，認為適當者，亦得為證據。當事人、
    代理人或辯護人於法院調查證據時，知有第159 條第1 項不
    得為證據之情形，而未於言詞辯論終結前聲明異議者，視為
    有前項之同意，刑事訴訟法第159 條第1 項及第159 條之5
    分別定有明文。經查，本件被告李建興就證人林祺安、劉家
    蓁、邱靜櫻、邱靜霜、邱林秀香、李古玉端、李建忠於警詢
    及偵訊時之證述，在本院準備程序及審理程序中，就證據能
    力一節均表示無意見，並未於本案言詞辯論終結前聲明異議
    ，而本院審酌上開證人於警詢及偵訊時之陳述係於案發後就
    自己親身經歷之事實所為者，依其陳述作成時之情況並無不
    適當，且非非法取得之證據，又無證明力明顯過低之情形，
    復經本院於審判期日就上開證據進行調查、辯論，依前開規
    定，自得為證據；次按，本案認定事實所引用之文書證據，
    並無證據證明係公務員違背法定程序所取得，亦無刑事訴訟
    法第159 條之4 之顯有不可信之情況與不得作為證據之情形
    ，本院斟酌本案卷內之證據並非非法取得，亦無證明力明顯
    過低之情形，且經本院於審判期日依法進行證據之調查、辯
    論，被告於訴訟上之程序權，已受保障，故前揭各該證據，
    亦均得採為證據。
貳、實體部分：
  一、認定犯罪事實所根據的證據及理由：
      訊據被告李建興固坦承曾陸續向其前女友邱靜櫻借款約30
      萬元許，而遭邱靜櫻催討債務，又因其另一前女友劉家蓁
      懷有李建興之女待生產，而經劉家蓁告知亟需養育費用。
      嗣其於97年1 月28日上午12時許，在新北市○○區○○路
      1 段72號清水國中附近，自李建忠處收受發票日均已填寫
      「97年1 月28日」，票號：AJ0000000 號支票之金額欄內
      ，填寫「貳佰萬元正」，及於票號：AJ0000000 號支票之
      金額欄內，填寫「陸拾萬元正」之支票2 張，並將票號：
      AJ0000000 之支票1 張交予邱靜櫻，用以清償借款，另於
      同日某時許，在桃園縣平鎮市○○路199 號宋俊宏婦幼醫
      院，將票號：AJ0000000 號之支票1 張交予劉家蓁，用以
      支付養育費用。嗣於97年1 月29日某時許，其駕車搭載邱
      靜櫻及邱靜霜，至臺灣企銀中壢分行，由邱靜霜將票號：
      AJ0000000 號之支票1 張存入邱林秀香設於臺灣企銀中壢
      分行之帳戶內提示；劉家蓁則於97年1 月30日某時許，持
      票號：AJ0000000 號偽造之支票1 張，至板橋文化路郵局
      提示，惟因林祺安於上開支票失竊後，已立即辦理掛失止
      付而均未獲兌現等情，惟矢口否認有何偽造有價證券之犯
      行，辯稱：上開2 張支票之發票日、金額、發票人欄均係
      李建忠所偽造，我並不知悉係偽造之支票，且係因李建忠
      清償積欠之債務始收受之，倘知悉支票係偽造，當無交予
      前女友邱靜櫻、劉家蓁，徒增遭偵查機關查獲之風險云云
      。經查：
  （一）被害人林祺安所有之空白支票2 張（票號：AJ0000000
        、AJ0000000 號，付款人為大眾商銀板橋分行、發票人
        、發票日、金額欄均為空白），於90年1 月28日在新北
        市中和區某處車內失竊等情，業據被害人林祺安於警詢
        、偵訊時陳述綦詳（參臺灣板橋地方法院檢察署97年度
        偵字第15633 號卷第13頁、第57頁至第58頁、臺灣桃園
        地方法院檢察署97年度偵字第14985 號卷第33頁至第35
        頁），並有遺失票據申報書、票據掛失止付通知書各1
        份在卷可參（參臺灣板橋地方法院檢察署97年度偵字第
        15633 號卷第34頁至第35頁），足認被害人林祺安所有
        之空白支票2 張確於上開時地離其本人所持有之事實，
        應可認定。
  （二）被告陸續向證人即其前女友邱靜櫻借款約30萬元許，而
        遭證人邱靜櫻催討債務，又因證人即其另一前女友劉家
        蓁懷有李建興之女待生產，而經證人劉家蓁告知亟需養
        育費用。嗣於97年1 月28日上午某時許，證人李建忠聯
        繫被告約定見面之時間、地點後，證人李建忠即於同日
        上午11時許，在新北市○○區○○街150 號5 樓住處，
        接續在上開2 張空白支票之發票日上，均填寫「97年1
        月28日」，並在票號：AJ0000000 號支票之金額欄內，
        填寫「貳佰萬元正」，及於票號：AJ0000000 號支票之
        金額欄內，填寫「陸拾萬元正」，被告則駕駛車牌號碼
        不詳之自用小客車搭載證人邱靜櫻，自桃園縣中壢市○
        ○○路○ 段414 號南亞技術學院附近出發至國道三號高
        速公路土城交流道附近與證人李建忠會面。嗣於同日上
        午12時許，證人李建忠騎乘車牌號碼不詳之機車至新北
        市○○區○○路1 段72號清水國中附近，而被告亦駕駛
        上開車輛搭載證人邱靜櫻同至該處，被告即獨自下車與
        證人李建忠會合，證人李建忠則將上開已填寫發票日及
        金額之支票2 張一併交予被告。被告返回車上後即將票
        號：AJ0000000 號偽造之支票1 張交予證人邱靜櫻，用
        以清償借款，被告另於同日某時許，在桃園縣平鎮市○
        ○路199 號宋俊宏婦幼醫院，將票號：AJ0000000 號偽
        造之支票1 張交予證人劉家蓁，用以支付養育費用。嗣
        於97年1 月29日某時許，被告駕車搭載證人邱靜櫻及其
        妹邱靜霜至臺灣企銀中壢分行，由證人邱靜霜將票號：
        AJ0000000 號偽造之支票1 張存入證人邱林秀香設於臺
        灣企銀中壢分行之帳戶內提示；證人劉家蓁則於97年1
        月30日某時許，持票號：AJ0000000 號偽造之支票1 張
        ，至板橋文化路郵局提示，惟因證人林祺安於上開支票
        失竊後，已立即辦理掛失止付而均未獲兌現等事實，業
        據被告於本院準備程序及審理時坦承不諱（參本院審訴
        卷第21頁至第22頁、第55頁至第61頁、第91頁至第94頁
        、本院卷第46頁至第50頁、第87頁至第96頁、第164 頁
        至第166 頁），核與證人邱靜櫻、劉家蓁於警詢、偵訊
        及本院審理時證述之情節大致相符（參臺灣板橋地方法
        院檢察署97年度偵字第15633 號卷第14頁至第16頁、第
        18頁至第22頁、第57頁至第58頁、臺灣桃園地方法院檢
        察署97年度偵字第14985 號卷第33頁至第35頁、臺灣新
        竹地方法院檢察署97年度偵字第7156號卷第6 頁至第9
        頁、第21頁至第23頁、本院卷第145 頁至第154 頁），
        且經證人邱靜霜、邱林秀香、李古玉端、李建忠證述屬
        實（參臺灣板橋地方法院檢察署98年度偵字第17278 號
        卷第13頁至第14頁、第29頁至第30頁、臺灣桃園地方法
        院檢察署97年度偵字第14985 號卷第19頁至第22頁、本
        院卷第60頁至第70頁、第114 頁至第124 頁、第154 頁
        至第160 頁），並有票號AJ0000000 、AJ0000000 號支
        票之退票理由單、掛失止付票據提示人資料查報表各2
        紙、個人姓名/ 原姓名更改資料查詢結果1 紙、桃園縣
        政府警察局平鎮分局搜索扣押筆錄暨扣押物品目錄表、
        法務部調查局98年12月14日調科貳字第09800617160 號
        鑑定書暨筆跡鑑定分析表、本院99年3 月26日勘驗筆錄
        各1 份（參臺灣板橋地方法院檢察署97年度偵字第1563
        3 號卷第29頁至第33頁、第36頁至第37頁、臺灣桃園地
        方法院檢察署97年度偵字第14985 號卷第26頁、本院審
        訴卷第45頁、第80頁至第81頁、第51頁至第55頁、第98
        -1頁），此外，復有票號AJ0000000 、AJ0000000 號支
        票2 張等物扣案可佐，故此部份之事實，自堪認定。
  （三）證人李建忠於臺灣板橋地方法院審理時證稱：我在新北
        市○○區○○街150 號5 樓住處填寫完2 張支票後，並
        未蓋章，即在新北市土城區清水國中附近交予李建興等
        語（參本院卷第67頁）；於臺灣高等法院審理時同稱：
        2 張支票上之發票日、金額均係我填寫，但發票人欄之
        印文不知是何人蓋用等語（參本院卷第114 頁背面）；
        於本院審理時亦稱：「（這支票上面的日期、金額，是
        否你填寫的？）是我寫的」、「（兩張支票上面的印章
        ：【劉家蓁】、【詹國忠】，是誰蓋的？）不是我」、
        「（你將支票交給李建興時，上面是否有蓋章？）沒有
        」、「（劉家蓁曾否將她的印章交給你？）不曾」、「
        （你在板院時稱是在當天上午11時許在你住處，將兩張
        支票上面的時間、金額填寫上去，是否屬實？）確實，
        是我寫的」、「【提示本院99訴12號卷第68頁】你在板
        院說在支票填寫金額、日期與交支票給李建興是同一天
        ，你有何意見？）那就是早上寫，下午李建興過來」、
        「（所以你先跟李建興聯絡好，之後才將支票上面的金
        額、日期填寫上去？）是的」等語（參本院卷第155 頁
        至第156 頁、第158 頁至第159 頁），觀之證人李建忠
        前述均自承上開2 張偽造支票上之發票日、金額為其所
        填寫，惟一致堅稱其僅填寫日期、金額後即交予被告，
        而發票人欄之印文非其蓋用等語，更曾陳稱：發票人欄
        印文係李建興蓋用的等語（參臺灣板橋地方法院檢察署
        98年度偵字第17278 號卷第30頁），是證人李建忠之陳
        述內容，既有致自己與被告同受刑事追訴或處罰之風險
        ，且刑法第201 條第1 項乃最輕本刑為三年以上有期徒
        刑之重罪，倘非真實及自認證據明確無可推諉，當無證
        述上開內容之理，又其與被告係兄弟關係並無夙怨仇怨
        （參本院卷第90頁），且其既已坦承有填寫支票發票日
        及金額之偽造有價證券犯行，業經臺灣高等法院判處有
        期徒刑3 年2 月，並經最高法院以99年度台上字第8057
        號判決上訴駁回確定，有臺灣高等法院被告前案紀錄表
        1 份存卷可參（參本院卷第176 頁至第178 頁），則其
        就是否有在支票上蓋用印文一節，實無另為虛構上揭情
        節以誣指被告之必要。況證人李建忠係經本院諭知具結
        義務及偽證處罰後始為上開證述，倘屬虛偽陳述，須負
        擔最重本刑7 年以下有期徒刑之偽證罪嫌，更足徵證人
        李建忠當無甘冒受偽證罪之追訴處罰，而為與事實不符
        陳述之理。
  （四）證人李建忠僅知悉證人劉家蓁之原名即劉冠琳一情，業
        據證人李建忠於本院審理時證稱：我家裡的人跟我講李
        建興之女友叫劉冠琳，我之前證稱不認識劉家蓁，係因
        我不知悉劉冠琳更名為劉家蓁等語（參本院卷第156 頁
        至第157 頁），核與被告於本院審理時供稱：「（你認
        識劉家蓁，當時她叫何名？）劉冠琳」、「（你知道劉
        家蓁何時改名？）我知道她有改名，但我不知道改名的
        時間」、「（如何跟你家人講劉家蓁這個人？）我都跟
        家裡的人講劉家蓁是我女朋友、是我老婆」、「（你跟
        家裡的人講劉家蓁時，都是講【劉家蓁】還是【劉冠琳
        】？）都是講劉冠琳」、「（劉冠琳改名為劉家蓁後，
        你是否有跟家裡的人提到劉冠琳改名為劉家蓁？）沒有
        」、「（李建忠如何知道劉冠琳這個人？）當時我與劉
        冠琳當時還只是朋友，我與劉冠琳是租房子在中壢後新
        路那邊，某天我哥哥李建忠跑來找我，所以才會知道劉
        冠琳這個人」、「（劉冠琳改名的事情，李建忠知道嗎
        ？）不知道」等語相符（參本院卷第164 頁），益徵證
        人李建忠僅知悉證人劉家蓁之原名即劉冠琳，而不知已
        改名為劉家蓁一情無誤。參酌票號：AJ0000000 號支票
        之發票人欄上，有蓋用「劉家蓁」之印文1 枚，而「劉
        家蓁」為被告前女友劉冠琳更名後之新名，是證人李建
        忠既僅知悉證人劉家蓁之原名即劉冠琳，而被告則能明
        確陳述劉家蓁之印章原係放置在其車上等語（參臺灣板
        橋地方法院檢察署98年度偵字第17278 號卷第3 頁、臺
        灣桃園地方法院檢察署97年度偵字第14985 號卷第31頁
        、臺灣新竹地方法院檢察署97年度偵字第7156號卷第22
        頁），足見被告應甚知悉「劉家蓁」印章之來源。再證
        人劉家蓁於本院審理時證稱：我沒有將我的印章交給李
        建興、李建忠，也沒有委託李建興代刻印章，亦不知悉
        李建興車上有我的印章等語明確（參本院卷第152 頁至
        第153 頁），證人邱靜櫻於本院審理時亦證稱：「（那
        時候是否有發現這兩張支票怪怪的地方？）那時我覺得
        支票上的印泥還沒有乾」、「（你剛剛說你印象中60萬
        元的支票上面的印泥還沒有乾，看起來是新蓋的？）是
        的」等語（參本院卷第146 頁至第147 頁），足認上開
        偽造之2 張支票係被告用其先前委託不詳刻印店之不知
        情店員偽刻「詹國忠」、「劉家蓁」之印章，接續於票
        號：AJ0000000 號支票之發票人欄上加蓋「詹國忠」之
        印文1 枚，及於票號：AJ0000000 號支票之發票人欄上
        加蓋「劉家蓁」之印文1 枚等情無訛。
  （五）按供述證據，每因陳述人之認知、記憶、表達能力不同
        ，及誠實意願、利害關係等因素，而發生前後供述不一
        ，或相互間有所歧異之情形。然證人之陳述有部分前後
        不符，或相互間有所歧異時，究竟何者為可採，法院仍
        得本其自由心證予以斟酌，非謂一有不符或矛盾，即應
        認其全部均為不可採信。茲證人李建忠雖於警詢、偵訊
        時先稱：我沒有將林祺安所有支票2 張（票號：AJ0000
        000 、AJ0000000 號）交予李建興云云（參臺灣板橋地
        方法院檢察署97年度偵字第15633 號卷第23頁至第25頁
        、第55頁至第56頁、98年度偵字第17278 號卷第3 頁至
        第4 頁、臺灣桃園地方法院檢察署98年度偵緝字第243
        號卷第6 頁至第7 頁、第12頁至第13頁）；後改稱：我
        於96年7 、8 月間某日，在新北市○○區○○街市場某
        處，拾獲林祺安所有支票2 張（票號：AJ0000000 、AJ
        0000000 號），但我未填寫發票日、金額即交予李建興
        云云（參臺灣板橋地方法院檢察署98年度偵字第17278
        號卷第25頁至第27頁）；再改稱：我於96年7 、8 月間
        某日，在新北市○○區○○街市場某處，拾獲林祺安所
        有支票2 張（票號：AJ0000000 、AJ0000000 號），我
        填寫金額後交予李建興，但發票日是否係我填寫已無印
        象云云（參臺灣板橋地方法院檢察署98年度偵字第1727
        8 號卷第29頁至第30頁）；於本院審理時則稱：我在新
        北市○○區○○街150 號5 樓住處填寫完2 張支票之發
        票日、金額後，發票人欄沒有蓋章即在新北市土城區清
        水國中附近交予李建興等語（參本院卷第155 頁至第15
        6 頁、第158 頁至第159 頁），是證人李建忠就上開2
        張支票是否有交予被告及支票上之發票日、金額係何人
        所填寫等情，前後所述並非完全一致。然證人李建忠本
        身對本案本即有相當利害關係，更涉及其可能涉嫌刑法
        第201 條之刑責，於供述過程衡情本即會試圖避免自身
        責任，參以證人李建忠已坦承有填寫支票發票日及金額
        之偽造有價證券犯行，並經有罪判決確定，則其就是否
        有在支票上蓋用印文一節，實無另為虛構上揭情節以誣
        指被告之必要，足徵證人李建忠上揭警詢、偵訊時所言
        ，無非係擔心直言延禍乃思圖卸免本身責任而杜撰之詞
        。
  （六）被告雖辯稱：係因李建忠清償積欠之債務，始收受上開
        2 張支票，且並不知悉係偽造之支票云云，然被告所辯
        倘若屬實，衡情其前後關於收受支票之經過、收受支票
        之緣由、發票人欄蓋用印文等主要內容之陳述應會一致
        才是，經查：
      1.關於收受支票之經過部分：
        被告於97年3 月3 日警詢時先稱：李建忠係在車上將支
        票交給我等語（參臺灣桃園地方法院檢察署97年度偵字
        第14985 號卷第7 頁）；於97年3 月20日警詢時改稱：
        李建忠在新北市○○區○○街當面交給我，邱靜櫻也有
        在場等語（參臺灣板橋地方法院檢察署97年度偵字第15
        633 號卷第6 頁）；於98年2 月16日偵訊時又稱：我駕
        車搭載邱靜櫻至土城後，我下車去找李建忠，李建忠的
        車子停在我駕駛車輛之後方等語（參臺灣桃園地方法院
        檢察署98年度偵緝字第243 號卷第12頁）。由上開被告
        供述可知，關於證人李建忠究竟是否在被告車內交付支
        票等本案重要之點，被告供述前後歧異，則其供述之可
        信度實堪置疑。
      2.關於收受支票之緣由部分：
        被告於97年3 月3 日警詢時先稱：係李建忠交給我轉錢
        用等語（參臺灣桃園地方法院檢察署97年度偵字第1498
        5 號卷第7 頁）；於97年3 月20日警詢時改稱：因李建
        忠要向我調現金，但我沒有那麼多現金，我就向劉家蓁
        借錢，惟劉家蓁也沒有錢，故劉家蓁為查證支票有無問
        題，即將支票存入金融機構提示等語（參臺灣板橋地方
        法院檢察署97年度偵字第15633 號卷第6 頁）；於97年
        7 月14日偵訊時又稱：因李建忠叫我拿支票去調錢，我
        才會拿支票跟邱靜櫻調錢，也陪邱靜櫻一起去銀行兌現
        ，這樣邱靜櫻才會給我錢等語（參臺灣桃園地方法院檢
        察署97年度偵字第14985 號卷第30頁至第31頁）；於97
        年11月5 日偵訊時又改稱：因為李建忠欠我200 多萬元
        ，所以給我2 張支票等語（參臺灣新竹地方法院檢察署
        97年度偵字第7156號卷第8 頁）；於98年7 月17日偵訊
        時復稱：係因我要向李建忠借錢，所以李建忠給我2 張
        支票等語（參臺灣板橋地方法院檢察署98年度偵字第17
        278 號卷第3 頁）；於99年3 月26日、10月15日準備程
        序時復改稱：我跟李建忠說2 張支票若有兌現，我會借
        20萬元給李建忠等語（參本院卷第47頁、第89頁）。稽
        之被告既自承係從證人李建忠處收受2 張支票，則被告
        對於收受支票之緣由理應知之甚詳，然其就上開關於收
        受支票之緣由等本案重要之點，或稱係證人李建忠向其
        調現，或稱係其再轉向證人劉家蓁、邱靜櫻調現，或稱
        係證人李建忠清償積欠其之款項，或稱係其向證人李建
        忠借款，或稱其兌現後會再借予證人李建忠，前後陳述
        不一，亦相矛盾，足徵其辯詞是否可採，已非無疑。
      3.關於發票人欄蓋用印文部分：
        被告於97年3 月20日警詢時先稱：李建忠交付支票時，
        發票人欄上已有「詹國忠」之印文等語（參臺灣板橋地
        方法院檢察署97年度偵字第15633 號卷第6 頁）；於97
        年7 月14日偵訊時改稱：李建忠係當場在我面前填寫發
        票日及金額，另因車上有「劉家蓁」之印章，所以李建
        忠就拿「劉家蓁」之印章去蓋等語（參臺灣桃園地方法
        院檢察署97年度偵字第14985 號卷第31頁）；於97年11
        月5 日偵訊時又稱：李建忠當場填寫金額及發票人欄之
        記載等語（參臺灣新竹地方法院檢察署97年度偵字第71
        56號卷第8 頁）；於97年11月26日偵訊時又改稱：李建
        忠交付支票時，發票人欄上已有「詹國忠」、「劉家蓁
        」之印文，因為劉家蓁之印章係在我車上，而李建忠常
        搭我的車等語（參臺灣新竹地方法院檢察署97年度偵字
        第7156號卷第22頁）；於99年3 月26日準備程序時復稱
        ：李建忠就跟我說填寫好了，即將2 張支票交給我等語
        （參本院卷第47頁）；於99年9 月27日準備程序時復改
        稱：我有當場看到李建忠在發票人欄上蓋用印章等語，
        然於同日準備程序時再稱：李建忠早已填寫發票日、金
        額及發票人欄蓋用印章，我沒有當場看到李建忠在發票
        人欄上蓋用印章等語（參本院卷第79頁）。是關於證人
        李建忠究有無當場填寫發票日、金額；有無當場在支票
        發票人欄蓋用「詹國忠」、「劉家蓁」之印章等本案重
        要之點，被告所述前後不一且反覆變異供詞，已難憑信
        。
  （七）被告又辯稱：倘知悉支票係偽造，當無交予前女友邱靜
        櫻、劉家蓁，徒增遭偵查機關查獲之風險云云，惟查，
        被告於97年1 月28日前2 、3 天某日，即向證人邱靜櫻
        表示因其朋友會以2 張支票清償積欠之債務，故其會以
        其中1 張支票清償積欠證人邱靜櫻之債務，另被告亦至
        桃園縣平鎮市○○路199 號宋俊宏婦幼醫院告知證人劉
        家蓁會支付養育費用等情，業據證人邱靜櫻於本院審理
        時證稱：「（當時是李建興主動要還你錢，還是你一直
        催他還你錢？）在拿到支票的前一、二個星期，我常催
        李建興還我錢，在拿到支票前的二、三天，李建興就說
        會拿2 張支票還我錢」、「（李建興有無說為什麼他會
        拿到兩張支票？）李建興說他朋友欠他錢」、「（李建
        興第一次跟你說會拿兩張支票還你錢，是把兩張支票都
        給你還是如何？）李建興說會拿兩張支票，但只有其中
        一張是會給我的」等語（參本院卷第148 頁至第149 頁
        ）；證人劉家蓁於本院審理時證稱：「（在被告李建興
        拿支票給你之前，你是否有跟李建興要過生活費或生產
        費？）在醫院時，我有跟李建興說生產需要用到錢，李
        建興就拿這張支票給我」、「（你剛剛所述，是拿到支
        票之前的事還是之後的事？）是拿到支票前的事，我剖
        腹生產後，我打電話給李建興說我生產需要用到錢，李
        建興在電話都沒有說，之後李建興來醫院看我，並說要
        給我錢，直到我要出院的那一天，李建興才拿支票給我
        」、「（是否是97年1 月23日生產、97年1 月28日出院
        ？）是的」等語（參本院卷第150 頁至第151 頁），且
        被告於本院準備程序時亦自承：當時劉家蓁已經生小孩
        需要付錢，我還積欠邱靜櫻款項，我們需要用錢等語（
        參本院審訴卷第92頁），益見被告於97年1 月28日上午
        12時許自證人李建忠處收受支票前，因欲清償積欠證人
        邱靜櫻之債務及支付其與證人劉家蓁所生子女之養育費
        用而亟需金錢，且其亦早已知悉將自證人李建忠處收受
        2 張支票，並會以其中1 張支票清償積欠證人邱靜櫻之
        債務等情，再參以被告於97年7 月14日偵訊時供稱：因
        李建忠叫我拿支票去調錢，我才會拿支票跟邱靜櫻調錢
        ，也陪邱靜櫻一起去銀行兌現，這樣邱靜櫻才會給我錢
        等語（參臺灣桃園地方法院檢察署97年度偵字第14985
        號卷第30頁至第31頁），足徵被告在企求支票順利兌現
        取得現金之情形下，將上開2 張支票交予前女友邱靜櫻
        、劉家蓁而行使之，常理上並無悖離之處，與其與證人
        李建忠共同偽造有價證券之犯行間並不具有排斥關係。
  （八）被告前於95年間，因偽造有價證券案件，經臺灣高等法
        院於96年4 月3 日以95年度上訴字第2630號判決上訴駁
        回確定，自難謂其全然欠缺票據使用之經驗與知識。又
        其與證人劉家蓁當時係男女朋友關係，竟謂自證人李建
        忠處收受支票時，僅注意到發票日與金額，而未對其他
        票面上記載事項寄予任何注意，甚至對支票正面發票人
        欄上蓋有極為醒目之紅字「劉家蓁」，使任何人一望皆
        知該支票即係證人「劉家蓁」所簽發之支票，竟表示完
        全未加注意，顯然與常情已有不合。另衡情，執票人將
        所持支票來源告以欲交付之後手，尚難謂有何與事理相
        違之處，然被告竟於本院準備程序時供稱：當時我跟邱
        靜櫻說支票是我朋友的，因為李建忠說2 兄弟之事不要
        跟別人說，且李建忠說其有前科，不要讓邱靜櫻知道支
        票係從李建忠處取得等語（參本院卷第47頁），亦顯與
        一般常情相違，反益徵被告與證人李建忠二人有共同供
        行使之用而偽造支票之犯罪意圖。再證人李建忠曾於98
        年2 月13日至臺灣新竹監獄接見另案在監執行之被告，
        並於接見過程中與被告談及上開偽造支票之事，其向被
        告說：「你聽的懂我的意思嗎？這個事情，本來就是，
        頭到尾已經哦、這件事情，耶、你遺失了，你、你叫他
        來指認啊，是不是你？不可能嘛，你聽的懂嗎？這事實
        的嘛，有做他就會來查，就是你，人家已經人證物證都
        有了嘛，啊如果沒有就是沒有了嘛，但是你、你把人家
        拿去、你撿到把人家拿去使用也是一樣啦，你就犯到了
        ，你聽的懂嗎？這就已經、已經中了，這不管你怎樣你
        就是已經中了，啊你是怎樣為什麼什麼要要拖、要拖，
        為什麼？（李建興答以：好啦好啦，不要生氣）」、「
        一個事情就是有一個人要出面解決這個事情就是事實的
        ，當初哥哥那個不是一樣，沒有，只有我，絕對是我，
        就是一個人，絕對是這樣你聽懂嗎？不管什麼那些都是
        多講的啦，二個人也是一樣啦，三個人也是一樣啦（李
        建興答以：我不知道，我現在、讓我靜靜的稍微想一下
        ，我現在也很亂）」、「你不、你真、你要叫我怎麼去
        跟你對質？還是、還是變成我們在那邊惡臉相向？難道
        需要這樣嗎？媽媽如果去惡臉相向？我說媽妳、妳不用
        、那不用，那是我說的，是那時候我因為、因為查阿強
        嘛，我有查阿強有沒有，我去問你，你跟我說假的開始
        之後，我有、有想到這嗎？結果，我都沒有注意你今天
        會這樣，結果，居然把我拖下水的這麼慘，連續這樣調
        我出庭、調我出庭，你知道嗎？三個地方我都要開，就
        都為了這個而已嗎，我要工作咧，回去家裡都只有我一
        個人拚，五、六個人都我一個人拚，其實不用拚咧，我
        自己又做壞，為什麼一直瘦下來？我自己一直做壞，我
        、欠錢（李建興答以：好啦，不要再講了啦，好不好，
        我再想一下啦，好不好）」、「你如果一直說你要想一
        下，到底要給我什麼答案？你要給我一個答案（李建興
        答以：我自己也不知道，你現在問我我也搞不清楚你知
        道嗎）」、「你實在有夠直的，好，沒關係，小事情，
        說我，一樣你是要擔啦，一樣你是要做啦，為什麼要做
        ？你有給人家拿去用嗎？誰拿去做的？你，是我嗎？叫
        他來啊，絕對不是，啊請問你何必咧（李建興答以：【
        嘆氣】）」、「現在是那條你給人家拿去用的事情，你
        聽的懂嗎？為什麼都不會冷靜，好啦，你如果希望二個
        都這樣，好啊，沒關係啊，沒關係啊，怕，不用怕嘛（
        李建興答以：啊你的意思是要我、要我都、都、都擔起
        來）」、「你現在要擔什麼（李建興答以：不然現在你
        的意思我聽不懂意思）」、「啊事實上就是用了嘛（李
        建興答以：我知道了，我知道你的意思）」等語，有被
        告於97年5 月至98 年3月接見明細表、本院99年3 月26
        日勘驗筆錄各1 份在卷可佐（參臺灣板橋地方法院檢察
        署98年度偵字第17278 號卷第17頁至第19頁、本院卷第
        51頁至第55頁），顯見證人李建忠確曾於與被告會面時
        ，試圖要求被告個人承擔所有犯行，然倘被告確係遭證
        人李建忠矇騙而收受上開支票並行使之，其理應以此為
        由，於面會時指責或要求證人李建忠應訊時據實陳述，
        以還其清白，豈有於對話過程中，未曾談及其係遭證人
        李建忠所矇騙而收受上開支票並行使之事，僅一再表示
        心情紛亂需要冷靜思考，甚至安撫證人李建忠勿動怒之
        理，是被告所辯，與常情事理不符，已非足採信。
  （九）綜上所述，被告前開辯解顯係事後卸責之詞，不足採信
        。本案事證明確，被告偽造有價證券之犯行洵堪認定，
        應依法論科。
  二、論罪：
  （一）核被告李建興所為，係犯刑法第201 條第1 項之偽造有
        價證券罪。又被告委託不詳刻印店之不知情店員偽刻「
        詹國忠」、「劉家蓁」2 人印章之行為，應論以間接正
        犯。另被告偽刻印章係偽造有價證券之部分行為；而被
        告偽造有價證券後復持以行使，其行使偽造有價證券之
        低度行為，應為偽造有價證券之高度行為所吸收，均不
        另論罪。再被告相繼偽造如附表所示之支票2 張，係基
        於單一偽造有價證券犯意而接續為之，屬接續犯，應論
        以單純一罪。
  （二）被告與李建忠間就偽造有價證券之犯行，有犯意聯絡及
        行為之分擔，為共同正犯。
  （三）被告有詳如事實欄一所示之前科紀錄等情，有臺灣高等
        法院被告前案紀錄表1 份在卷可稽（參本院卷第136 頁
        至第141 頁），其於前案執行完畢後5 年內故意再犯本
        件有期徒刑以上之罪，應論以累犯，並依法加重其刑。
  三、科刑：
  （一）爰審酌被告李建興前於95年間，因偽造有價證券案件，
        業經臺灣高等法院於96年4 月3 日以95年度上訴字第26
        30號判決上訴駁回確定，且其正值青壯，竟不思以正當
        途徑獲取財物，僅因欲清償積欠之債務及支付養育費用
        ，率為本件犯行，固不足取，然其僅有偽造2 張支票，
        且票載發票人未有實際之票款支出，又其偽造之支票並
        未廣泛流通，對於金融交易秩序及市場交易信用之危害
        尚屬有限，惟其犯後飾詞圖卸否認犯行，犯罪後態度不
        佳，暨其犯罪之動機、目的、手段、品性、生活狀況、
        智識程度等一切情狀，量處如主文所示之刑，以示懲儆
        。
  （二）沒收部分：
      1.按偽造、變造之有價證券，不問屬於犯人與否，沒收之
        ，刑法第205 條定有明文。如附表所示偽造之支票2 張
        ，係被告偽造之有價證券，均應依刑法第205 條規定，
        不問屬於犯人與否，併予宣告沒收。至該等支票發票人
        欄內所偽造「詹國忠」、「劉家蓁」之印文，則因支票
        之沒收而包括在內，無庸再重覆諭知沒收（最高法院63
        年台上字第2770號判例意旨可參），附此敘明。
      2.又被告委託不詳刻印店之不知情店員偽刻「詹國忠」、
        「劉家蓁」之印章各1 顆，雖未扣案，但無法證明業已
        滅失，不問屬於犯人與否，均應依刑法第219 條規定沒
        收之。
據上論斷，應依刑事訴訟法第299 條第1 項前段、刑法第28條、
第201 條第1 項、第47條第1 項、第205 條、第219 條，刑法施
行法第1 條之1 ，判決如主文。
本案經檢察官趙佳儀到庭執行職務。
中    華    民    國   100    年    1     月    26    日
                  刑事第二庭  審判長法  官  賴淑敏
                                    法  官  楊數盈
                                    法  官  王子謙
以上正本證明與原本無異。
如不服本判決應於收受本判決後10日內向本院提出上訴書狀，上
訴書狀應敘述具體理由。上訴書狀未敘述上訴理由者，應於上訴
期間屆滿後20日內補提理由書狀於本院( 均須按他造當事人之人
數附繕本 )「切勿逕送上級法院」。
中    華    民    國   100    年    1     月    26    日
                                    書記官  陳弘明
附錄本案論罪科刑法條全文：
刑法第201條
意圖供行使之用，而偽造、變造公債票、公司股票或其他有價證
券者，處三年以上十年以下有期徒刑，得併科三千元以下罰金。
行使偽造、變造之公債票、公司股票或其他有價證券，或意圖供
行使之用，而收集或交付於人者，處一年以上七年以下有期徒刑
，得併科三千元以下罰金。
附表：
┌──┬─────┬──────┬────┬────────┐
│編號│票據號碼  │ 發票日期   │ 發票人 │ 票面金額       │
├──┼─────┼──────┼────┼────────┤
│1   │AJ0000000 │97年1月28日 │詹國忠  │新臺幣貳佰萬元  │
├──┼─────┼──────┼────┼────────┤
│2   │AJ0000000 │97年1月28日 │劉家蓁  │新臺幣陸拾萬元  │
└──┴─────┴──────┴────┴────────┘